臺灣橋頭地方法院民事判決
111年度橋簡字第396號
原      告  王信智  
被      告  陸彥廷  
訴訟代理人  李玉雲  
            林正雄  
上列當事人間損害賠償事件，本院於民國111年7月7日言詞辯論
終結，判決如下：
    主  文
原告之訴及假執行之聲請均駁回。
訴訟費用由原告負擔。
    事實及理由
一、原告主張：原告係QMOMO網路商場之使用者，並曾多次於該
    網站上購買衣物予女友。於民國110年6月9日某時許，接獲
    自稱QMOMO網站人員之電話表示：原告先前購買衣服，公司
    小幫手出錯，需透過金融機構之人員，操作網路銀行取消預
    付款云云，致原告陷於錯誤，依指示於同日21時41分、42分
    、54分、55分許，匯款新臺幣（下同）9萬9,800元、9萬9,9
    00元、9萬9,700元、1萬9,900元，共計31萬9,300元至被告
    中國信託商業銀行帳號：000-000000000000號帳戶（下稱中
    國信託帳戶），旋遭轉帳至他人帳戶。縱認被告所辯稱自稱
    「陳沈」之人向其購買泰達幣之虛擬貨幣，其業已轉出泰達
    幣予「陳沈」之情為真，但買賣契約係存在被告與「陳沈」
    之間，與原告無涉，被告收受原告上開匯款，並無法律上原
    因，被告即應將31萬9,300元返還予原告。爰依不當得利法
    律關係請求被告返還等語。並聲明：被告應給付原告31萬9,
    300元，及自起訴狀繕本送達翌日起至清償日止，按年息5％
    計算之利息。
二、被告則以：被告在網路上販賣「泰達幣」之虛擬貨幣，所有
    之交易過程皆為正當交易，且「陳沈」下單匯款後，被告全
    數皆有如實轉出至「陳沈」指定之地址，並非無法律上之原
    因獲有利益，且被告經臺灣橋頭地方檢察署檢察官以110年
    度偵字第13689號（下稱系爭刑案）為不起訴處分在案，是
    本件原告之請求無理由等語，資為抗辯。並聲明：原告之訴
    駁回。
三、得心證之理由：
  ㈠按民法第179 條之規定，不當得利返還請求權之成立，須當
    事人間有財產之損益變動，即一方受財產之利益，致他方受
    財產上之損害，且無法律上之原因。在給付之不當得利，係
    以給付之人為債權人，受領給付之人為債務人，而由為給付
    之人向受領給付之人請求返還利益。所謂給付係指有意識地
    ，基於一定目的而增加他人之財產，給付者與受領給付者因
    而構成給付行為之當事人，此目的乃針對所存在或所約定之
    法律關係而為之。因此，不當得利之債權債務關係存在於給
    付者與受領給付者間，基於債之相對性，給付者不得對受領
    給付者以外之人請求返還利益（最高法院100年度台上字第9
    90號判決要旨參照）。又於「指示給付關係」中，被指示人
    係為履行其與指示人間之約定，始向領取人（第三人）給付
    ，被指示人對於領取人，原無給付之目的存在。苟被指示人
    與指示人間之關係不存在（或不成立、無效），被指示人應
    僅得向指示人請求返還其無法律上原因所受之利益，至領取
    人所受之利益，原係本於指示人而非被指示人之給付，即被
    指示人與領取人間尚無給付關係存在，自無從成立不當得利
    之法律關係（最高法院97年度台上字第176號、94年度台上
    字第1555號判決意旨參照）。換言之，在指示給付關係中，
    若被指示人與指示人間之關係不存在（或不成立、無效）時
    ，被指示人僅得向指示人請求返還其無法律上原因所受之利
    益，不得向領取人請求返還所受利益。
　㈢經查，原告遭詐騙集團詐騙，依對方指示，於110年6月9日21
    時41分、42分、54分、55分許，匯款9萬9,800元、9萬9,900
    元、9萬9,700元、1萬9,900元，共計31萬9,300元至被告中
    國信託帳戶，嗣後始知受騙，固據其提出與所述相符之系爭
    刑案不起訴處分書為證，惟被告係在網路上販賣泰達幣，「
    陳沈」自110年5月25日起以臉書私訊被告詢問購買泰達幣事
    宜，陸續向被告購買泰達幣並提供電子錢包之地址供被告轉
    入泰達幣，「陳沈」於110年6月9日22時許，告知「老闆！
    已經轉帳給您。319300÷29.87，麻煩您了！謝謝！」、「已
    轉99800和99900和99700和19900」，被告即於同日22時59分
    、23時1分、2分、4分、6分、12分許，將價值相當於31萬9,
    300元之USDT 1,800顆、1,800顆、1,800顆、1,800顆、1,80
    0顆、1,687.6顆、共計1萬0,687.6顆轉至「陳沈」指定之地
    址等事實，為兩造所不爭執，並經本院依職權調閱系爭刑案
    卷宗查核無訛，堪信為真實。上開案件經檢察官偵查終結，
    以被告犯罪嫌疑不足為由，對被告為不起訴處分確定，亦未
    悖於本院之認定。是原告共計匯款31萬9,300元予被告，既
    係基於第三人即詐騙集團成員之指示，被告受領31萬9,300
    元之原因，亦係因被告與購買泰達幣客戶「陳沈」間之買賣
    關係，則兩造間本無給付目的之存在，即兩造間僅屬指示給
    付關係，實際給付關係則存在於原告與詐騙集團成員間，故
    被指示人即原告與領取人即被告間，本無給付關係存在，依
    前揭說明，自無從成立不當得利之法律關係；縱本件原告係
    受到指示人即詐騙集團成員詐欺，亦僅單純屬其與該指示人
    間之契約關係因有瑕疵而不成立、無效或得撤銷之問題，自
    不影響兩造間「指示給付關係」之認定，原告僅得向指示人
    即詐騙集團成員請求返還不當得利，不得依民法第179 條規
    定向被告請求返還。原告依不當得利之法律關係被告返還31
    萬9,300元，與不當得利之法律構成要件亦有未合，仍無理
    由。
四、綜上所述，原告依民法不當得利法律關係請求被告給付31萬
    9,300元，及自起訴狀繕本送達翌日起至清償日止，按年息5
    ％計算之利息，為無理由，應予駁回。原告之訴既經駁回，
    其假執行之聲請即失所附麗，應併駁回，併此敘明。
五、本件事證已臻明確，兩造其餘攻擊防禦方法及所提證據經審
    酌後，於判決結果不生影響，爰不另一一論駁，附此敘明。
六、訴訟費用負擔之依據：民事訴訟法第78條。 
中　　華　　民　　國　　111 　年　　7 　　月　　21　　日
    　　　　　　　橋頭簡易庭　法　　　官  郭育秀
以上正本係照原本作成。
如不服本判決，應於送達後20日內，向本院提出上訴狀並表明上
訴理由，如於本判決宣示後送達前提起上訴者，應於判決送達後
20日內補提上訴理由書（須附繕本）。
中　　華　　民　　國　　111 　年　　7 　　月　　21　　日
      　　　　　　　　　　　　書　記　官  塗蕙如